臺灣花蓮地方法院刑事判決　　　　　　 99年度簡上字第100號
上　訴　人　臺灣花蓮地方法院檢察署檢察官
被　　　告　蔡東欽
上列上訴人因被告犯傷害罪案件，不服本院花蓮簡易庭民國99年
9月28日所為99年度花簡字第685號之第一審判決（原聲請簡易判
決處刑案號：99年度偵字第3225號），提起上訴，本院管轄之第
二審合議庭判決如下：
    主  文
上訴駁回。
    事  實
一、蔡東欽係楊易杰之姊夫，彼此間具有家庭暴力防治法第 3條
    第4款所定之家庭成員關係，而兩人於民國99年3月28日上午
    7 時許，在花蓮縣吉安鄉○○○街32號之處所，因細故發生
    爭執，蔡東欽竟基於傷害之犯意，徒手毆打楊易杰，致其受
    有臉部、頸部、胸部挫傷、頸部擦傷等傷害。
二、案經楊易杰訴由臺灣花蓮地方法院檢察署檢察官偵查後聲請
    簡易判決處刑。
    理  由
一、檢察官依告訴人楊易杰請求而上訴，意旨略以：告訴人所有
    座落花蓮縣吉安鄉○○○街32號之房屋，無償提供告訴人母
    親林采蓁、姊姊楊琉雅及被告蔡東欽居住使用，案發當日告
    訴人察覺林采蓁盜領告訴人出售土地之價金，遂向林采蓁追
    問，結果被告及楊琉雅將林采蓁帶走，被告並出手毆打告訴
    人，而非告訴人有目無尊長，動輒摔毀家中器物且大聲吼叫
    ，因找尋不著所需之文件即大發脾氣等情，是原審判決認定
    事實違法有誤，又被告犯後態度不佳，原審判決量刑過輕，
    請求撤銷原判決，從重量刑等語。
二、按被告以外之人於審判外之陳述，雖不符前 4條（即刑事訴
    訟法第 159條之1至之4）之規定，而經當事人於審判程序同
    意作為證據，法院審酌該言詞陳述或書面陳述作成時之情況
    ，認為適當者，亦得為證據。當事人、代理人或辯護人於法
    院調查證據時，知有第159條第1項不得為證據之情形，而未
    於言詞辯論終結前聲明異議者，視為有前項之同意，刑事訴
    訟法第159條之5定有明文。查檢察官及被告於本院言詞辯論
    終結前，就本判決所引用下列各項屬於審判外陳述之證據，
    知有第159條第1項不得為證據之情形，均未聲明異議，且表
    示不爭執，經本院審酌該證據作成情況均無不適當之情形，
    是依上開規定，認均得作為本案證據。
三、上開犯罪事實，業據被告於偵訊時及本院審理中自白在卷，
    核與告訴人於偵訊時所指訴之情節大致相符，並有行政院衛
    生署花蓮醫院診斷證明書乙份附卷可稽，足徵被告之自白與
    事實相符，可以採信。本件事證明確，被告犯行堪以認定，
    應予依法論科。
四、按家庭暴力防治法所稱家庭暴力者，謂家庭成員間實施身體
    或精神上不法侵害之行為；所稱家庭暴力罪者，謂家庭成員
    間故意實施家庭暴力行為而成立其他法律所規定之犯罪，此
    為家庭暴力防治法第 2條第1、2款所明定，是被告所為，係
    犯家庭暴力防治法第2條第2款、刑法第277條第1項之家庭暴
    力傷害罪。
五、按刑法第57條科刑應行審酌之情狀，非屬犯罪構成要件之事
    實，以經自由證明為已足，亦即關於此項裁量事項之認定，
    使用之證據為卷存證據即屬適法，至證據能力或證據調查程
    序則不受嚴格之限制（最高法院71年台上字第5658號判例意
    旨參照）。有關被告與告訴人發生爭執之起因，乃被告犯罪
    之動機，核屬刑法第57條第 1款所規定科刑應行審酌之情狀
    ，並非犯罪構成要件之事實，以經自由證明為已足，而觀諸
    本案卷存證據，內有前述處所牆壁遭噴漆之照片 2張（見臺
    灣花蓮地方法院檢察署99年度偵字第3225號卷第 9頁）、三
    軍總醫院所出具關於林采蓁之家庭暴力事件驗傷診斷書 1份
    （見臺灣花蓮地方法院檢察署99年度偵字第3225號卷第6至7
    頁）可參，可知原審判決認定此項裁量事項，並未有何違法
    錯誤之處，從而告訴人徒以上開理由為據，指摘原審判決認
    定事實違法有誤，自無理由。
六、末按刑之量定，係實體法上賦予法院得為自由裁量之事項，
    倘其未有逾越法律所規定之範圍，或濫用其權限，即不得任
    意指摘為違法（最高法院72年台上字第6696號判例意旨參照
    ）。告訴人另以被告犯後態度不佳為由請求上訴，然原審判
    決業已審酌被告無科刑記錄，素行良好，因細故與告訴人發
    生爭執，進而對告訴人為身體上之不法侵害，致告訴人受有
    臉部、頸部、胸部挫傷與頸部擦傷等傷害，又被告於原審調
    查時坦承犯行，態度良好，願與告訴人和解等一切情狀予以
    量刑，是告訴人徒以被告犯後態度不佳為由，指摘原審判決
    量刑過輕，亦無理由。是本院認原審判決所量處拘役15日之
    刑堪稱合法允當，從而檢察官據告訴人之請求，上訴請求撤
    銷原審判決，並對被告從重量刑，核屬無據，應予駁回。
據上論斷，應依刑事訴訟法第455 條之1第1項、第3項、第368條
，判決如主文。
本案經檢察官張立中到庭執行職務。
中    華    民    國   100    年    1     月    18    日
                  刑事第四庭  審判長  法  官  陳月雯
                                      法  官  黃鴻達
                                      法  官  曹庭毓
上列正本證明與原本無異。
本件不得上訴。
中    華    民    國   100    年    1     月    18    日
                                      書記官
附錄本判決論罪之法律條文：
中華民國刑法第277條：
傷害人之身體或健康者，處3年以下有期徒刑、拘役或1千元以下
罰金。
犯前項之罪因而致人於死者，處無期徒刑或 7年以上有期徒刑；
致重傷者，處3年以上10年以下有期徒刑。